【裁判字號】    98,上訴,1463
【裁判日期】    980618
【裁判案由】    懲治走私條例
【裁判全文】
臺灣高等法院刑事判決                98年度上訴字第1463號
上  訴  人
即  被  告  甲○○
選任辯護人  吳文升律師
            黃豪志律師
上列上訴人因懲治走私條例案件，不服臺灣宜蘭地方法院98年度
訴緝字第3號，中華民國98年3月4日第一審判決（起訴案號：臺
灣宜蘭地方法院檢察署90年度偵字第3150號、第2479號、第3042
號），提起上訴，本院判決如下：
    主  文
上訴駁回。
    事實及理由
一、本案經本院審理結果，認第一審以上訴人即被告甲○○犯民
    國91年6月26日修正前懲治走私條例第2條第3項、第1項之共
    同私運管制物品進口逾公告數額未遂罪，累犯，判處有期徒
    刑一年，認事用法及量刑均無不當，應予維持，並引用第一
    審判決書記載之事實、證據及理由（如附件）。
二、被告、辯護人上訴意旨略以：懲治走私條例第2條第1項係處
    罰私運管制物品逾公告數量，則「管制物品」核為該條之構
    成要件之一，而就「菸、酒、捲菸紙」之部分，業於90年12
    月27日由行政院公告刪除為管制物品，則上訴人之行為嗣後
    已不該當其法之構成要件，是否仍有處罰之必要，容有疑義
    。又菸酒管理法已於89年4月19日公布，並自91年1月1日施
    行，依刑法第2條第1項規定，本件應適用菸酒管理法處斷。
    而該法第46條於93年1月7日修正前後，均無處罰未遂犯之規
    定，本件上訴人走私菸類，尚未進入我領海範圍而屬未遂行
    為，自不構成犯罪。且本件同案被告陳松城、連廷清、林克
    飛等人，分經法院判決免訴或有期徒刑2月，上訴人坦承上
    開接運私菸之事實，態度良好，原審量刑亦嫌過重云云。
三、惟按行為後法律有變更者，適用行為時之法律。但行為後之
    法律有利於行為人者，適用最有利於行為人之法律，刑法第
    2條第1項定有明文。是刑法第2條第1項之適用，以行為後法
    律有變更為前提，如果法律未有變更，自無該條之適用。依
    釋字第103號解釋：「行政院依懲治走私條例第二條第二項
    專案指定管制物品及其數額之公告，其內容之變更，對於變
    更前走私行為之處罰，不能認為有刑法第二條之適用」。亦
    即，認為空白刑法之補充規範之變更，性質上屬事實變更，
    而非法律變更，不得據為廢止刑罰之認定。本件既無刑法第
    2條第1項新舊法比較適用之問題，自應適用91年6月26日修
    正前懲治走私條例第2條規定處罰，並無菸酒管理法之適用
    ，毋庸進一步論究適用該法第46條未遂不罰之問題。又被告
    前曾因違反懲治走私條例案件，分別經判處有期徒刑7月、
    10月確定，判處7月部並於88年11月5日執行完畢，於本件構
    成累犯，有本院被告前案紀錄表可參。而共犯連廷清、林克
    飛均經原審判處有期徒刑2月，固有台灣宜蘭地方法院91年
    度訴字第31號判決在卷可佐，然該共犯二人均屬被告僱用之
    大陸籍漁工，且無前科，情節輕重與被告懸殊，量刑自不能
    比附援引。從而，被告上訴，否認犯罪，並稱原審量刑過重
    ，為無理由，應予駁回。
據上論斷，應依刑事訴訟法第368條、第373條規定，判決如主文
。
本案經檢察官王壬貴到庭執行職務。
中    華    民    國    98    年    6    月    18   日
                  刑事第十七庭  審判長法  官  趙功恆
                                      法  官  高明哲
                                      法  官  陳世宗
以上正本證明與原本無異。
如不服本判決，應於收受送達後10日內向本院提出上訴書狀，其
未敘述上訴之理由者並得於提起上訴後10日內向本院補提理由書
（均須按他造當事人之人數附繕本）「切勿逕送上級法院」。
                                      書記官  魏汝萍
中    華    民    國    98    年    6     月    18    日


司法院資訊處製作；財團法人民間司法改革基金會備份。
